【裁判字號】    92,交聲,233
【裁判日期】    920320
【裁判案由】    交管條例聲異
【裁判全文】
臺灣板橋地方法院交通事件裁定                    九十二年度交聲字第二三三號
    原處分機關  交通部公路總局臺北區監理所
    異  議  人  甲○○
右列異議人即受處分人因違反道路交通管理處罰條例案件，對於交通部公路總局臺北
區監理所於中華民國九十一年九月二十五日以北監五字第裁四０─Ｃ0000000
0號裁決書所為之處分，聲明異議，本院裁定如左：
    主  文
異議駁回。
    理  由
一、按受處分人不服道路交通管理處罰條例第八條規定之主管機關所為之處罰，得依
    同條例第八十七條第一項規定，於接到裁決書之翌日起二十日內，向管轄地方法
    院聲明異議。又交通法庭認聲明異議不合法律上之程式者，應以裁定駁回之，道
    路交通案件處理辦法第十八條前段亦定有明文。
二、查本件受處分人甲○○因於民國九十年十月二十一日下午六時十三分，駕駛車牌
    號碼ＧＰ─二七一六號自用小客車，行駛於台北縣永和市○○路四八一號前道路
    上，未繫安全帶，經警攔停製發舉發違反道路交通管理事件通知單予以舉發，受
    處分人拒絕簽收該通知單，嗣原處分機關依道路交通管理處罰條例第三十一條第
    一項規定，於九十一年九月二十五日以北監五字第裁四０─Ｃ00000000
    號裁決書處受處分人罰鍰新台幣一千五百元，該裁決書已於九十一年九月三十日
    送達受處分人，此有舉發違反道路交通管理事件通知單、裁決書、掛號郵件收件
    回執影本各一份在卷可稽。其後，異議人於九十一年十二月十七日撰寫聲明異議
    狀，於同日交由原處分機關收件，此觀卷附異議人所撰之聲明異議狀其上所蓋原
    處分機關收件章戳日期自明。異議人既已於九十一年九月三十日收受本件原處分
    機關之裁決書，如不服原處分機關所為前開裁決而欲聲明異議，其二十日之合法
    提出異議期間即自九十一年十月一日（即其接到該裁決書之翌日）起算；又異議
    人於提起異議時係住居於台北縣永和市○○路七０二巷四號，業據異議人於聲明
    異議狀載明，異議人非居住於處罰機關交通部公路總局台北區監理所之所在鄉鎮
    市（即台北縣樹林市），但居住於受理聲明異議案件之本院之管轄區域，依法院
    訴訟當事人在途期間標準第四條第一項第一款之規定，應依同標準第二條第一款
    中之「地方法院在途期間」欄所載日數，扣除在途期間二日，是異議人於接到裁
    決書之翌日起二十日內，扣除在途期間後，應於九十一年十月二十二日前聲明異
    議，然而異議人竟遲至九十一年十二月十七日始向原處分機關提出其聲明異議狀
    ，依上開說明，本件異議人所為聲明異議不合法律上之程式，且屬無從補正之事
    項，自應駁回其異議。又受處分人雖曾於九十一年十月八日向原處分機關提出申
    訴單，此有該申訴單影本一紙在卷可考；惟按道路交通管理處罰條例所定罰鍰之
    處罰，行為人接獲違反道路交通管理事件通知單後，於十五日內得不經裁決，逕
    依規定之罰鍰標準，向指定之處所繳納結案；不服舉發事實者，應於十五日內，
    向處罰機關陳述意見或提出陳述書。其不依通知所定限期前往指定處所聽候裁決
    ，且未依規定期限陳述意見或提出陳述書者，處罰機關得逕行裁決之，道路交通
    管理處罰條例第九條第一項有明定。是依同條例第九條第一項之規定，駕駛人可
    於收受前開舉發通知單後十五日內向處罰機關陳述意見或提出陳述書，此陳述書
    係原處分機關依違反道路交通管理事件統一裁罰標準及處理細則第四十三條規定
    裁決時之參酌資料，故此陳述書提出之時間應於原處分機關作成裁決前為之，若
    原處分機關已為裁決者，則受處分人不服該裁決自應於接到裁決書之翌日起二十
    日內，依前開規定，向原處分機關聲明異議，且依道路交通案件處理辦法第十三
    條規定：「聲明異議，應以司法狀紙，敘述異議之理由，提出於原處分機關為之
    。」此項受處分人之救濟權利業經載明於前開裁決書上，此觀卷附上開裁決書附
    記欄第一項記載「受處分人不服處罰者，得於接到裁決書之翌日起二十日內，以
    司法狀紙提出聲明異議，載明裁決日期、字號及理由、交由本（台北區監理站）
    站轉送管轄法院。」自明，受處分人已收受前開裁決書，故其明知應提出異議之
    方式及期間，自應遵守聲明異議之法定程式，而其於九十一年十月八日提出之申
    訴單既未記載裁決書之日期、字號，亦無遞送管轄法院聲明異議之意思，故該申
    訴書之性質，應屬道路交通管理處罰條例第九條第一項所稱向處罰機關陳述意見
    而已，並非聲明異議（參考臺灣高等法院九十一年度交抗字第六六一號交通事件
    裁定意見），併予敘明。
三、末參以卷附受處分人提出之上開申訴單，受處分人自承「本人從巷口出來中正路
    正要扣安全帶，正好相同方向交通警察從我車邊叫停講無扣安全帶．．．」，顯
    見受處分人當時確有駕駛汽車行駛於道路上未繫安全帶之違規情事。再者，交通
    警員掣單舉發違反道路交通管理處罰條例所列之違規事實，本質上為行政處分，
    係公務員基於職務上權力，依法就特定之具體事件所為具公法上效果之單方行政
    行為，基於公務員為公法上行為具有公信力之原則，該行政處分當可被推定為真
    正，其據以依法處分之事實認定亦為正確無誤，此與民事訴訟法第三百五十五條
    第二項規定：「文書依其程式及意旨得認作公文書者，推定其為真正」之情形相
    同，本此公信原則，乃立法者賦予行政機關制定違反道路交通事件統一裁罰標準
    及處理細則，使執勤警員得當機處分（如該細則第二十三條）以達其維護交通秩
    序、安全之行政目的，反之，若謂公務員一切行政行為均需預留證據以證其實，
    則國家行政勢必窒礙難行，本件受處分人經警攔停製發舉發違反道路交通管理事
    件通知單予以舉發，受處分人拒絕簽收，業經警員載明於該通知單，有該通知單
    影本一紙在卷可憑，受處分人片面指稱警員「當場發還證件，囑可離開，異議人
    連聲道謝，隨即離去」，有違常情事理，不足採信；再者，交通部於九十年二月
    二十七日訂定「汽車駕駛人及前座乘客繫安全帶實施及宣導辦法」，訂同年三月
    底前完成，且自同年七月一日起強制執行，並自同年九月一日起，所有汽車行駛
    於一般道路上，駕駛人及前座乘客未繫安全帶者，均處新台幣一千五百元罰鍰，
    此有新聞資料三紙附卷可參，受處分人於九十年十月二十一日違規時，早已超過
    上開辦法之宣導期間，然而受處分人竟謂「本件被指違規時間九十年十月廿一日
    下午六時十二分係新規定宣導實施之初不久，對法生疏，尚未習慣，純屬無心，
    絕非故意，情有可原」，實無理由。從而，原處分機關之裁罰，於法亦無不合，
    附此敘明。
四、據上論斷，應依道路交通案件處理辦法第十八條，裁定如主文。
中      華      民      國    九十二    年      三      月    二十      日
                                    臺灣板橋地方法院交通法庭
                                        法  官  樊  季  康
右正本證明與原本無異
如不服本裁定應於送達後五日內向本院提出抗告狀
                                        書記官  馬  秀  芳
中      華      民      國    九十二    年      三      月    二十      日


司法院資訊處製作；財團法人民間司法改革基金會備份。
